臺灣桃園地方法院民事簡易判決　　　　 109年度訴字第1695號
原　　　告　彭雲珍　

訴訟代理人　張志維　
被　　　告　鍾志銘　


上列當事人間因過失傷害案件，原告提起刑事附帶民事訴訟，經
本院刑事庭以109 年度審交附民字第39號裁定移送前來，本院於
民國110 年9 月13日言詞辯論終結，判決如下：
    主  文
被告應給付原告新臺幣肆拾玖萬貳仟貳佰伍拾壹元，及自民國一
○九年五月十一日起至清償日止，按週年利率百分之五計算之利
息。
原告其餘之訴駁回。
訴訟費用由被告負擔百分之六十，餘由原告負擔。
本判決原告勝訴部分得假執行。
原告其餘假執行之聲請駁回。
    事實及理由
壹、程序方面：
一、修正之民事訴訟法簡易訴訟程序，依本施行法第12條第10項
    公告施行後，於修正前已繫屬之事件，未經終局裁判者，其
    法院管轄權及審理程序，適用修正後之規定，民事訴訟法施
    行法第4 條之1 第1 款定有明文。修正之民事訴訟法第427
    條規定業於民國110 年1 月20日公布，並於同月22日生效施
    行，依修正後民事訴訟法第427 條第2 項第11款規定，本於
    道路交通事故有所請求而涉訟者，不問其標的金額或價額，
    應一律適用簡易程序。本件原告主張後開原因事實，訴請被
    告賠償損害，依上開規定及說明，應屬修正後民事訴訟法第
    427 條第2 項第11款規定之簡易訴訟事件，且於修正前已繫
    屬而未經終局裁判，應由本院逕依簡易訴訟程序為裁判，合
    先敘明。
二、本件被告經合法通知，未於最後言詞辯論期日到場，核無民
    事訴訟法第386 條所列各款情形，爰依原告之聲請，由其一
    造辯論而為判決。
貳、實體方面：
一、原告主張：被告於民國107 年4 月14日上午8 時56分許，駕
    駛車牌號碼0000-00 號自用小貨車（下稱系爭小貨車），沿
    桃園市平鎮區龍南路由中壢往大溪方向行駛，行經桃園市○
    鎮區○○路000 號前，在該址前中央行車分向線路段臨時停
    車，欲開啟車門下車之際，本應注意汽車停車時開啟或關閉
    車門，應注意行人、其他車輛，並讓其先行，且應確認安全
    無虞後，再將車門開啟至可供出入幅度，迅速上下車並關上
    車門，而依當時天候晴、日間自然光線、路面柏油乾燥無缺
    陷、無障礙物且視距良好等情形，並無不能注意之情事，竟
    疏未注意後方來車，貿然開啟系爭小貨車駕駛座車門侵入直
    行車道，而未迅速關閉車門，適原告騎乘車牌號碼000-0000
    號普通重型機車（下稱系爭機車）沿同路段方向行駛在直行
    車道而至，因閃避不及而撞擊系爭小貨車已開啟之駕駛座車
    門（下稱系爭事故），致原告人、車倒地，並受有左側肩膀
    挫傷、頭部損傷、臉部多處擦傷、左側肱骨外科頸三部份粉
    碎性骨折、左膝內側副韌帶撕裂之傷勢（下稱系爭傷害），
    為此，爰依民法第184 條第1 項前段、第193 條第1 項、第
    195 條第1 項規定請求被告賠償醫療費用新臺幣（下同）23
    萬4,864 元、不能工作損失6 萬7,800 元、增加生活上必要
    費用19萬9,272 元、財物損失5,400 元、精神慰撫金30萬元
    ，共計80萬7,336 元等語，並聲明：㈠被告應給付原告80萬
    7,336 元及自起訴狀繕本送達之翌日起至清償日止按年息百
    分之5 計算之利息。㈡願供擔保，請准予宣告假執行。
二、被告經合法通知，未於言詞辯論期日到場，亦未提出書狀作
    何聲明或陳述。
三、得心證之理由：
  ㈠經查，原告主張被告駕駛系爭小貨車於前揭時、地，於開啟
    車門時未注意後方原告來車，至原告人車倒地受有系爭傷害
    等事實，業據原告提出壢新醫院診斷證明書為證（見109 年
    度審交附民字第39號卷第13頁，下稱審交附民卷），並有系
    爭事故之道路交通事故現場圖、道路交通事故調查表㈠、道
    路交通事故調查報告表㈡、桃園市政府警察局平鎮分局平鎮
    交通分隊道路交通事故肇事人自首情形紀錄表各1 紙、現場
    照片1 份、桃園市政府車輛行車事故鑑定會108 年8 月7 日
    桃交鑑字第1080004170號函暨所附桃市鑑1080715 案鑑定意
    見書1 份可參（見107 年度偵字第18707 號卷第14至17頁、
    第26至28頁，下稱18707 號卷；108 年度調偵字第1602號卷
    第15至20頁背面）。按「汽車臨時停車或停車，汽車駕駛人
    或乘客開啟或關閉車門時，應遵守下列規定：三、應注意行
    人、其他車輛，並讓其先行。四、確認安全無虞後，再將車
    門開啟至可供出入幅度，迅速下車並關上車門」，道路交通
    安全規則第112 條第5 項第3 、4 款定有明文。本件被告駕
    駛系爭小貨車臨時停車時，依當時情形天候及現場狀況，則
    其視線、視野自屬清晰無礙，當能確切掌握路上各人、車來
    往之動態，要無不能注意之情事，然被告竟疏未注意此，貿
    然開啟車門致原告閃避不及，因而肇生系爭事故，自有過失
    ，而原告因被告之過失行為受有系爭傷害，與被告之過失行
    為間復具有相當因果關係。又本件被告已於相當時期受合法
    之通知，而未於言詞辯論期日到場爭執，亦未提出書狀作何
    抗辯，依民事訴訟法第436 條第2 項、第280 條第1 項前段
    、同條第3 項前段，應認被告對原告主張之事實視同自認。
    原告主張被告所為成立侵權行為乙節即有所據。
  ㈡按因故意或過失，不法侵害他人之權利者，負損害賠償責任
    。汽車在使用中加損害於他人者，駕駛人應賠償因此所生之
    損害。不法侵害他人之身體或健康者，對於被害人因此增加
    生活上之需要時，應負損害賠償責任。不法侵害他人之身體
    、健康者，被害人雖非財產上之損害，亦得請求賠償相當之
    金額，民法第184 條第1 項前段、第191 條之2 前段、第19
    3 條第1 項及第195 條第1 項前段分別定有明文。茲就原告
    得請求被告賠償之金額，審酌如下：
  1.醫療費用23萬4,864 元：
    原告主張因系爭事故受有系爭傷害，於107 年4 月14日開始
    住院治療，並陸續接受復健治療，共支出醫療費用23萬4,86
    4 元等語，惟就原告所提出相關醫療收據，其費用支出經計
    算應為8 萬4,864 元（計算式：580 元＋50元×9 次＋800
    元＋7 萬9,365 元＋1,139 元＋580 元＋160 元＋580 元＋
    1,210 元＝8 萬4,864 元），有壢新醫院門診、急診及住院
    醫療費用收據、維賢診所門診收據等件為證（見訴字卷第93
    至99頁、第103 至115 頁），於此範圍內之請求，為有理由
    ，應予准許。於上開金額之部分，應予駁回。
  2.不能工作損失6 萬7,800 元：
    原告主張因系爭事故受有系爭傷害，休養3 個月，按每月薪
    資2 萬2,660 元計算，休養期間受有6 萬7,800 元不能工作
    損失等情，並提出壢新醫院診斷證明書、桃園市中壢區龍岡
    國民小學薪資條等件為證（見審交附民卷第15頁）。經查原
    告為龍岡國小之團膳人員，而原告傷勢多係挫傷或骨折，依
    其工作性質休養期間顯不能勝任該工作，且被告對於原告主
    張月薪及不能工作期間均未爭執，堪認原告請求3 個月不能
    工作損失6 萬7,980 元（計算式：2 萬2,660 元×3 ＝6 萬
    7,980 元），為有理由，應予准許。
  3.增加生活上必要費用19萬9,272 元（含看護費用18萬元、醫
    療用品1 萬2,492 元、交通費用6,780 元）：
    按親屬代為照顧被害人之起居，固係基於親情，但親屬看護
    所付出之勞力並非不能評價為金錢，雖因二者身分關係而免
    除被害人之支付義務，惟此種基於身分關係之恩惠，自不能
    加惠於加害人。故由親屬看護時雖無現實看護費之支付，仍
    應認被害人受有相當於看護費之損害，得向上訴人請求賠償
    ，始符公平原則（最高法院94年度台上字第1543號判決意旨
    參照）。查原告主張因上開傷害休養3 個月，期間由家人照
    護等語，此有壢新醫院診斷證明書在卷可稽（見審交附民卷
    第13頁），依原告所受傷勢，並經醫囑宜休養3 個月，期間
    需專人照護，且未經被告爭執。又原告主張每日看護費用2,
    000 元，與桃園地區全日專人看護照顧之費用行情相符，原
    告請求看護費用18萬元（計算式：2,000 元×90日＝18萬元
    ），要屬合理，應予准許。又原告主張受有系爭傷害需持續
    復健，期間購買醫療用品支出1 萬2,492 元等語，惟依原告
    提出之固力康醫療器材股份有限公司收據、杏一藥局發票（
    見18707 號卷第36頁），原告支出購買膝支架之金額為8,50
    0 元，購買生理食鹽水、不織布墊、棉棒、透氣膠布之金額
    為242 元，原告左膝受有撕裂傷，認因復健需求而有購買上
    開物品之必要，於8,742 元範圍內應屬有據，逾此範圍，則
    屬無據。另原告主張因系爭事故不便於行，需搭乘計程車往
    返就醫等語，業提出計程車乘車證明以佐（見訴字卷第117
    頁），依原告腿部傷勢，就醫期間有搭乘計程車之必要，惟
    依其提出乘車證明費用合計僅為845 元（計算式：115 元＋
    120 元＋125 元＋120 元＋115 元＋125 元＋125 元＝845
    元），逾此部分即屬無據。是以原告主張增加生活上必要費
    用應為18萬9,587 元（計算式：看護費用18萬元＋醫療用品
    8,742 元＋交通費用845 元＝18萬9,587 元）。
  4.財物損失5,400 元：
    原告尚主張系爭機車因系爭事故毀損，就修繕過程支出零件
    費用5,400 元等語，並提出俊勝機車行維修發票收據為證（
    見本院卷第123 頁）。惟按因犯罪而受損害之人，於刑事訴
    訟程序得附帶提起民事訴訟，對於被告及依民法負賠償責任
    之人，請求回復其損害。前項請求之範圍，依民法之規定。
    刑事訴訟法第487 條定有明文。查本件係原告以被告涉犯過
    失傷害罪一案於本院刑事庭提起刑事附帶民事訴訟，故原告
    提起之刑事附帶民事訴訟而免繳納裁判費部分，係指因被告
    傷害原告身體行為所致之財產或非財產損害，未及於原告此
    部分所請之財物損失。從而，原告就財物損失部分則應另繳
    納裁判費，方得予以審理，本院曾於110 年9 月13日當庭命
    於3 日內補繳裁判費1,000 元，逾期未繳納則駁回此部分請
    求（見訴字卷第166 頁），惟查原告逾期仍未補繳，此有本
    院民事科查詢簡答表、本院收費查詢表在卷可稽（見訴字卷
    第168 至172 頁）。故其訴請被告給付財物損失部分，顯難
    認為合法，應予駁回。
  5.精神慰撫金30萬元：
    按慰藉金之賠償須以人格權遭遇侵害，使精神上受有痛苦為
    必要，其核給之標準固與財產上損害之計算不同，然非不可
    斟酌雙方身分資力與加害程度，及其他各種情形核定相當之
    數額（最高法院51年台上字第223 號判例要旨參照）。爰審
    酌原告因系爭事故受有系爭傷害，造成生活諸多不便，且因
    年事已高（41年出生），尚須比一般青壯年花費更多心力及
    復健方能痊癒，堪認精神上受有相當程度之痛苦，故原告請
    求被告賠償精神慰撫金，即屬有據。又兩造之所得及財產情
    形則有渠等個人稅務電子閘門財產所得調件明細表附本院個
    資卷可參，是本院審酌被告於系爭事故之情節、兩造之財產
    所得狀況、身分、地位、教育程度及原告所受傷勢及精神上
    痛苦程度等一切情狀，認原告得請求之精神慰撫金以15萬元
    為適當，逾此範圍之請求，則屬過高，不應准許。
  6.綜上，原告因本件車禍所受之損害合計為49萬2,251 元（計
    算式：醫療費用8 萬4,864 元＋不能工作損失6 萬7,800 元
    ＋增加生活上必要費用18萬9,587 元＋精神慰撫金15萬元＝
    49萬2,251 元）。
四、按給付無確定期限者，債務人於債權人得請求給付時，經其
    催告而未為給付，自受催告時起，負遲延責任。其經債權人
    起訴而送達訴狀，或依督促程序送達支付命令，或為其他相
    類之行為者，與催告有同一之效力；遲延之債務，以支付金
    錢為標的者，債權人得請求依法定利率計算之遲延利息；應
    付利息之債務，其利率未經約定，亦無法律可據者，週年利
    率為百分之5 ，民法第229 條第2 項、第233 條第1 項前段
    及第203 條分別定有明文。經查，本件係屬侵權行為損害賠
    償之債，屬無確定期限；又係以支付金錢為標的，則依前揭
    法律規定，原告就被告應給付之金額部分，得請求自催告時
    起，加計法定遲延利息。而本件刑事附帶民事起訴狀於109
    年4 月30日寄存送達被告住所地之警察機關（見審交附民卷
    第25頁）。依法於109 年5 月10日發生送達及催告之效力，
    從而原告併請求被告給付自109 年5 月11日起至清償日止按
    週年利率百分之5 計算之利息，洵屬有據。
五、綜上所述，本件原告依侵權行為損害賠償之法律關係，請求
    被告給付原告49萬2,251 元，及自109 年5 月11日起至清償
    日止，按週年利率百分之5 計算之利息，為有理由，應予准
    許。逾上開範圍所為之請求，即屬無據，應予駁回。
六、本件原告勝訴部分，本判決係適用簡易程序所為被告敗訴判
    決，且所命給付金額未逾50萬元，爰依職權宣告假執行；原
    告所為假執行之聲請，僅在促使法院為此職權之行使，本院
    不受其拘束，無再命原告提供擔保之必要，亦不另為准駁之
    諭知。至於原告敗訴部分，其假執行之聲請失所附麗，則應
    予駁回。
七、本件事證已臻明確，原告其餘攻擊防禦方法及所提證據，核
    與判決之結果不生影響，爰不一一論列，併此敘明。
八、訴訟費用負擔之依據：民事訴訟法第79條。
中    華    民    國   110    年    9     月    30    日
                  民事第一庭    法  官  許自瑋
正本係照原本作成。
如對本判決上訴，須於判決送達後二十日內向本院提出上訴狀。
如委任律師提起上訴者，應一併繳納上訴審裁判費。
中    華    民    國   110    年    10    月    1     日
                                書記官  吳光彧